【裁判字號】    98,訴,3470
【裁判日期】    990113
【裁判案由】    誣告
【裁判全文】
臺灣臺中地方法院刑事判決              98年度訴字第3470號
公  訴  人  臺灣臺中地方法院檢察署檢察官
被      告  戊○○
選任辯護人  許桂挺律師
            黃士哲律師
上列被告因誣告案件，經檢察官提起公訴（九十八年度偵字第一
七七六五號），本院判決如下：
    主    文
戊○○無罪。
    理    由
一、公訴意旨略以：被告戊○○明知告訴人丙○○未曾於民國九
    十八年六月十五日下午四時許，至被告戊○○所經營位於臺
    中市○區○○路七九號之自助洗衣店前，向被告陳稱：『幹
    妳娘老ＧＹ』、「你很有錢，有房子可以出租，我就是要把
    你打死，不怕被關起來。」等話，並致被告心生畏懼，因奔
    回位於臺中市○區○○路七五巷六號之住處，而在住處門前
    跌倒，致受有左手挫傷之傷害（丙○○涉犯該恐嚇等案件，
    業經臺灣臺中地方法院檢察署檢察官以九十八年度偵字第一
    六九一五號為不起訴處分確定），竟意圖使他人受刑事處分
    ，而基於誣告之犯意，於九十八年六月十七日下午九時五分
    許（原誤載為九十八年六月一日），至臺中市警察局第三分
    局，向員警誣指陳稱：「我遭丙○○…於九十八年六月十五
    日下午四時許，在臺中市○區○○里○○路七九號我所開設
    的自助洗衣店前，對方騎乘機車前來，看見我就罵我：『幹
    妳娘老ＧＹ』，又恐嚇我說：『你很有錢、有房子可以出租
    ，我就是要把你打死、不怕被關起來』等語，隨即下車要追
    打我，我心裡感到非常害怕，就跑向自宅（力行路七五巷六
    號）時因此在門口跌倒造成我左手受挫傷瘀青，此時我告訴
    他你敢打我我就報警，他又辱罵我『幹妳娘老ＧＹ、死好』
    之後才騎車離開。」等語，據此對丙○○提出恐嚇等告訴，
    以此方式對丙○○誣告，而丙○○涉犯該恐嚇等案件，嗣經
    臺灣臺中地方法院檢察署檢察官以九十八年度偵字第一六九
    一五號為不起訴處分確定。因認被告涉有刑法第一百六十九
    條第一項誣告罪嫌云云。
二、本件公訴人認被告涉有刑法第一百六十九條之誣告罪嫌，無
    非係以上開事實，業據告訴人丙○○指述稽詳；又被告於臺
    灣臺中地方法院檢察署九十八年度偵字第一六九一五號案件
    偵查中指訴丙○○涉恐嚇等情，並無法提出具體證據可資佐
    證；且據前開九十八年度偵字第一六九一五號案件之員警職
    務報告書所載，經警調閱案發地點之周邊社區路口監視系統
    ，均未發現丙○○之影像，訪查周邊商家，亦無人表示有目
    擊該傷害案之發生等情；另據證人乙○○於九十八年度偵字
    第一六九一五號案件偵查中到庭證述：丙○○是其聘請之臨
    時工，六月十五日當天他跟三個師父一起上去新竹中央路做
    油漆工程等語屬實；再經調閱丙○○所使用0000000
    000號行動電話於九十八年六月十五日之通聯紀錄，該行
    動電話之基地台位址自當日早上十時九分許起至下午五時十
    分許止，均在新竹縣等情，此有九十八年度偵字第一六九一
    五號卷宗影本在卷可稽，足徵告訴人當日既在新竹承做油漆
    工程，通聯紀錄亦在新竹縣，理應無法在同一時間前往臺中
    市辱罵及恐嚇被告戊○○，則被告明知丙○○未公然侮辱及
    恐嚇伊，仍編纂上情向司法警察誣告丙○○涉嫌恐嚇等罪嫌
    ，自成立誣告犯行，為其主要論據。
三、按犯罪事實應依證據認定之，無證據不得認定犯罪事實；又
    被告否認犯罪事實所持之辯解，縱屬不能成立，仍非有積極
    證據足以證明其犯罪行為，不能遽為有罪之認定，刑事訴訟
    法第一百五十四條第二項、最高法院三十年上字一八三一號
    判例參照。復按刑事訴訟法上所謂認定犯罪事實之證據，係
    指足以認定被告確有犯罪行為之積極證據而言，該項證據自
    須適合於被告犯罪事實之認定，始得採為斷罪資料；且犯罪
    事實之認定，應憑真實之證據，倘證據是否真實尚欠明顯，
    自難以擬制推測之方法，為其判斷之基礎；另證據之證明力
    ，固屬於法院判斷之自由，惟證據本身如有瑕疵，則在瑕疵
    未能究明以前，遽採為有罪之根據，即難謂適法，最高法院
    二十九年上字第三一○五號、五十三年台上字第六五六號及
    三十二年上字第九七一號分別著有判例可資參照。又按誣告
    罪之成立，以犯人明知所訴虛偽為構成要件，若誤認有此事
    實，或以為有此嫌疑，自不得遽指為誣告；又誣告罪之成立
    以意圖他人受刑事處分或懲戒處分，而為虛偽之告訴告發報
    告者為要件，所謂虛偽係指明知無此事實故意捏造而言，若
    告訴人誤認有此事實或以為有此嫌疑，自不得指為虛偽，即
    難科以本罪，最高法院著有二十年上字第六六二號、四十年
    台上字第八八號判例可資參照。而刑法之誣告罪以所訴事實
    完全出於虛構，且具有故意構陷之情形始足成立，如若出於
    誤信、誤解、誤認或懷疑有此事實，或對於其事實誇大其詞
    ，或資為其訟爭上之攻擊或防禦方法，或其目的在求判明是
    非曲直者，固均不得謂屬於誣告，即其所申告之事實，並非
    完全出於憑空捏造或尚全然無因，仍不得謂成立誣告罪。又
    按誣告罪之成立，以意圖他人受刑事處分虛構事實而向該管
    公務員申告為其要件，故其所訴事實，雖不能證明係屬實在
    ，而在積極方面尚無證據證明其確係故意虛構者，仍不能遽
    以誣告罪論處（最高法院四十六年台上字第九二七號判例意
    旨參照）。
四、訊據被告固坦承伊確曾於上開時、地，向臺中市警察局第三
    分局員警告訴陳稱：伊遭丙○○於九十八年六月十五日下午
    四時許，在伊開設位於臺中市○區○○里○○路七九號之自
    助洗衣店前，辱罵及恐嚇陳稱：『幹妳娘老ＧＹ』、『你很
    有錢、有房子可以出租，我就是要把你打死、不怕被關起來
    』等語，因丙○○隨即下車要追打伊，伊心裡感到非常害怕
    ，就跑向自宅（力行路七五巷六號），因此在門口跌倒造成
    伊左手受挫傷瘀青，伊告訴丙○○你敢打我我就報警等語，
    丙○○又辱罵伊『幹妳娘老ＧＹ、死好』之後才騎車離開等
    語，據此對丙○○提出恐嚇等告訴，而丙○○涉犯該恐嚇等
    案件，嗣經臺灣臺中地方法院檢察署檢察官以九十八年度偵
    字第一六九一五號為不起訴處分確定等情不諱；惟堅詞否認
    伊有何誣告犯行，辯稱：伊確曾因遭告訴人丙○○辱罵及恫
    嚇上開情詞，致心生畏懼，於奔回住處時不慎在住家前跌倒
    ，因而受有上開左手挫傷之傷害，伊並無誣指告訴人之意圖
    及行為等語。經查：
（一）被告確曾於九十八年六月十七日下午九時五分許，至臺中
      市警察局第三分局，向員警告訴陳稱：伊遭丙○○於九十
      八年六月十五日下午四時許，在伊開設位於臺中市○區○○里○○路七九號之自助洗衣店前，辱罵及恐嚇陳稱：『
      幹妳娘老ＧＹ』、『你很有錢、有房子可以出租，我就是
      要把你打死、不怕被關起來』等語，因丙○○隨即下車要
      追打伊，伊心裡感到非常害怕，就跑向自宅（力行路七五
      巷六號），因此在門口跌倒造成伊左手受挫傷瘀青，伊告
      訴丙○○你敢打我我就報警等語，丙○○又辱罵伊『幹妳
      娘老GY、死好』之後才騎車離開等語，據此對丙○○提出
      恐嚇等告訴，而丙○○涉犯該恐嚇等案件，嗣經臺灣臺中
      地方法院檢察署檢察官以九十八年度偵字第一六九一五號
      為不起訴處分確定等情，業經被告迭次供陳在卷，並有上
      開不起訴處分書、被告九十八年六月十七日調查筆錄及九
      十八年度偵字第一六九一五號全卷在卷可稽，固堪先認定
      屬實。
（二）次以，被告於臺灣臺中地方法院檢察署九十八年度偵字第
      一六九一五號案件偵查中指訴丙○○涉恐嚇等情，確實無
      法提出具體證據可資佐證，且前開九十八年度偵字第一六
      九一五號案件之員警職務報告書亦載明：「經警調閱案發
      地點之周邊社區路口監視系統，均未發現丙○○之影像，
      訪查周邊商家，亦無人表示有目擊該傷害案之發生」等情
      ，有九十八年度偵字第一六九一五號不起訴處分書及該卷
      所附職務報告書存卷可參；又證人即告訴人丙○○之老闆
      乙○○於九十八年度偵字第一六九一五號案件偵查及本院
      審理時確曾到庭證述：丙○○是其聘請之臨時工，六月十
      五日當天丙○○係與三名師父一起至新竹水岸做油漆工程
      等語詳實，並提出工程請款單附卷可佐（附於本院案卷）
      ，且核與告訴人丙○○所陳情節相符；再門號00000
      00000電話雖為丁○○申請取得，然確係由被告所使
      用等情，亦經證人即丙○○之女友丁○○於本院審理中具
      結證述在卷（詳見本院九十八年十二月九日審理筆錄第八
      頁），而經調閱丙○○所使用0000000000號行
      動電話於九十八年六月十五日之通聯紀錄，該行動電話之
      基地台位址自當日早上十時九分許起至下午五時十分許止
      ，均在新竹縣等情，亦有電話通聯紀錄附卷足參（附於九
      十八年度偵字第一六九一五號案卷第十九至二三頁），基
      上，堪認公訴人指陳九十八年六月十五日告訴人丙○○均
      在新竹承做油漆工程，且通聯紀錄亦在新竹縣，確實無法
      在同日下午四時許，前往臺中市上址辱罵及恐嚇被告戊○○等情，固屬無疑；然上開不起訴處分書既係以被告告訴
      內容於法律上無證據證明而為不起訴處分，並非認被告告
      訴內容虛構事實、無中生有，自已不得因被告對告訴人提
      出恐嚇等告訴而受不起訴處分確定，即遽謂被告有何誣告
      犯行，故尚不得依憑上開不起訴處分書，作為不利被告之
      證據。
（三）又查，被告之辯護人為被告辯護陳稱：被告乃於案發次日
      ，因左手手盤第五指下面外傷性倒地傷，有血腫皮傷，皮
      傷流血乾，內出血腫大之左手表淺損傷內出血腫，於九十
      八年六月十三日至位於臺中市○○路四三號之協園診所就
      診，因二日後左手血腫更見嚴重，甫於九十八年六月十六
      日前往中國醫藥大學附設醫院就診等情，業據提出協園診
      所診斷證明書及中國醫藥大學附設醫院診斷證明書附卷足
      資比對（附於本院案卷九十八年十二月九日審理筆錄後及
      另案被告丙○○之警詢案卷第五頁），而參以一般人身體
      挫傷首先出現破皮傷流血乾時，常為人忽略就診，迨至出
      現內出血腫大疼痛時，縱使就診，亦常先擇離家近之小診
      所就診敷藥，因疼痛程度增加，方不得不而至大醫院就診
      ，實屬常態，是以，堪認被告之辯護人所稱案發日應為九
      十八年六月十二日，而被告之警詢筆錄記載案發日為九十
      八年六月十五日，實非被告本意，乃因被告業已年邁，意
      思表達不甚精準，常有詞不達意之情所致，且案發日被告
      確實因此受有左手挫傷之傷害，顯非空言捏詞誣指告訴人
      丙○○犯罪等語，已非無據。再者，觀諸證人即原為被告
      製作警詢筆錄之員警甲○○於本院審理中具結證稱：「我
      知道被告有重聽。（問：被告當時說她被恐嚇時，是具體
      說出六月十五日還是用其他方式表示？）她說是報案的前
      二天，我換算問她是否六月十五日，她說是。…被告是直
      接拿診斷證明書來，她說案發當天下午沒有馬上去診斷，
      說事後才去就診，沒有說是隔天。（問：被告有無提到案
      發當日是禮拜幾？）沒有。」等語詳實，佐以被告於本院
      行準備程序及歷次審理時，確均有出現重聽及不詳提問與
      不知如何表達己意之情，則益徵被告之辯護人為被告所辯
      上情，當屬可信。
（四）而查，告訴人丙○○平日從事油漆工作時，均係上午七點
      三十分左右至乙○○之公司集合，由乙○○公司派車搭載
      至工作處所，下午五點由工作地點下班，返回公司約為下
      午六、七點，然九十八年六月十二日，告訴人丙○○則未
      從事任何油漆工作等情，業據證人乙○○於本院審理中具
      結證述詳實，且有尚泓油漆工程有限公司之工程請款單附
      卷足佐，則核諸告訴人丙○○於本院審理中自承九十八年
      六月間其老闆均係乙○○等語在卷，可見告訴人丙○○於
      九十八年六月十二日確無從事任何工作，而有騎乘機車至
      被告上開自助洗衣店前，為被告所指上情之可能甚明，準
      此，被告前於警詢及偵查中指陳告訴人曾至上址向伊恫嚇
      及侮辱上情，致伊於奔回住處時自行跌倒受有上開左手挫
      傷之傷害等情節，自核屬可能，尚非憑空捏造。況且，告
      訴人丙○○前曾向被告承租房屋半年，而與被告相識，九
      十八年一、二月間因傷害及公然侮辱被告案件，而遭法院
      判決有罪在案等情，亦據被告及告訴人陳稱在卷，則被告
      指陳告訴人顯係因此對伊懷恨在心，甫騎乘機車至上址再
      向伊恫嚇及侮辱上情等語，亦非顯然無可憑信。準此，被
      告確有於九十八年六月十二日因心生畏懼而奔跑跌倒受傷
      ，且告訴人丙○○當日確未從事任何工作而賦閒在家等情
      ，既如前述，可見被告縱有對案發日期誤記之情，然對上
      情所指，既顯非完全出於憑空捏造或全然無因，是縱其他
      細節性事項因誤解或誇大而失真，或誤認告訴人之行為可
      構成刑法上之恐嚇等罪，亦即其主觀上認其權利受到侵害
      ，而向該管公務員申告告訴人丙○○犯有恐嚇等罪嫌，然
      仍要無故意構陷告訴人之意圖甚明，是以，被告上開所為
      ，自無成立誣告犯行之餘地。
五、綜上所述，依卷證顯示之客觀證據，尚難認被告對告訴人有
    故意構陷之意圖及情事，即與刑法誣告罪之構成要件不符，
    且未達通常一般之人均不致於有所懷疑，而得確信其為真實
    之程度，揆諸前揭條文及判例意旨，不得僅憑推測或擬制之
    方法，即遽為被告有罪之論斷。此外，本院復查無其他積極
    證據足資認定被告有何公訴人所指之誣告犯行，被告之犯行
    既屬不能證明，揆諸首揭規定，應諭知被告無罪之判決。
據上論斷，應依刑事訴訟法第三百零一條第一項，判決如主文。
中    華    民    國    99    年    1     月    13    日
                  刑事第一庭  審判長法  官  何志通
                                    法  官  林清鈞
                                    法  官  許惠瑜
以上正本證明與原本無異。
如不服本判決應於收受判決後十日內向本院提出上訴書狀，並應
敘述具體理由；其未敘述上訴理由者，應於上訴期間屆滿後二十
日內向本院補提理由書（均須按他造當事人之人數附繕本，切勿
逕送上級法院）。
                                    書記官  楊家印
中    華    民    國    99    年    1     月    13    日

司法院資訊處製作；財團法人民間司法改革基金會備份。
